最高法院刑事判決　　　　　　　　　　 111年度台非字第99號
上　訴　人　最高檢察署檢察總長
被　　　告　王智俊



上列上訴人因被告詐欺案件，對於臺灣臺北地方法院中華民國10
9年6月23日第一審確定簡易判決（109年度簡字第754號，聲請簡
易判決處刑案號：臺灣臺北地方檢察署109 年度偵字第2928號）
，提起非常上訴，本院判決如下：
    主  文
原判決撤銷。
本件不受理。
    理  由
一、非常上訴意旨稱：「一、按判決不適用法則或適用不當者，
    為違背法令，刑事訴訟法第378條定有明文。又同一案件繫
    屬於有管轄權之數法院者，依刑事訴訟法第8 條前段規定，
    應由繫屬在先之法院審判，後繫屬之法院則應依同法第 303
    條第7 款諭知不受理之判決（最高法院106年度台非字第235
    號刑事判決參照）。二、經查，臺灣臺北地方法院（下稱臺
    北地院）109年度簡字第754號刑事簡易確定判決（下稱原判
    決）之犯罪事實『王智俊因缺錢花用，明知渠並無〈費玉清
    〉演唱會門票可供銷售，為向他人詐騙財物牟利，竟基於意
    圖為自己不法所有之犯意，於108年1月13日13時38分前某時
    ，在其位於臺北市○○區○○街00巷00號3 樓居處內，利用
    連網設備連接臉書（Facebook）網頁，見蕭麗貞於臉書社團
    貼文徵求購買費玉清演唱會之門票後，即以〈陳順城〉之名
    義，私訊回覆蕭麗貞，佯稱可以新臺幣（下同）3,600 元之
    價格販售費玉清演唱會門票2 張云云，致蕭麗貞誤信為真，
    同意購買，並於同日13時38分許，依王智俊指示，前往屏東
    縣潮州鎮○○街000號〈7-11 便利商店〉，利用ibon機具繳
    付上開款項。嗣因蕭麗貞久未收得上開門票，發覺有異，始
    知受騙。』與臺灣桃園地方法院（下稱桃園地院）109 年度
    訴字第9 號刑事確定判決（下稱桃園地院判決）事實一及所
    引用附表一編號28號所認定之犯罪事實『王智俊意圖為自己
    不法所有，基於加重詐欺得利、詐欺取財及詐欺得利等犯意
    ，於108年1 月13日（起訴書誤載為〈9日〉，應予更正），
    在臺北市○○區○○街00巷00號3 樓居處，以其所有之小米
    牌行動電話連結網際網路，用暱稱〈陳順城〉之帳號登入臉
    書，向蕭麗貞佯稱可代購演唱會門票云云，致蕭麗貞陷於錯
    誤，向王智俊表示欲購買演唱會門票數張，王智俊即將其先
    前所取得用於繳付儲值虛擬點數之1 組繳費條碼，佯充為前
    開演唱會門票之付款條碼傳送給蕭麗貞，由蕭麗貞於108年1
    月13日13時38分，在屏東縣潮州鎮○○街000 號統一便利商
    店以繳費條碼繳費3,600 元。』屬單純一罪之同一犯罪事實
    ，核屬同一案件。三、原判決，臺北地院係於109年2月15日
    以109年度偵字第2928號案聲請簡易判決處刑，109年4月7日
    繫屬臺北地院，109年6月23日判決，並於109年8月4 日確定
    。惟就被告上開同一犯罪事實，桃園地院判決，係臺灣桃園
    地方檢察署檢察官於108年8月1日以108年度偵字第6152、98
    38、10502、10503、10585、14330、17480、17673 、17674
    、17768、19083、22191、22192號案提起公訴，108年10月5
    日繫屬桃園地院，109年6月8日判決，並於109年7 月15日確
    定。上述部分有原判決全部卷宗、桃園地院判決書、執行案
    件資料表等在卷可參。是被告所犯上開同一事實，桃園地院
    判決之繫屬時間在先，原判決之繫屬時間在後。原判決為實
    體上科刑判決，而未以程序判決諭知不受理，揆諸上揭法律
    明文規定及最高法院判決之意旨，自有判決適用法則不當之
    違背法令情事。四、案經確定，且於被告不利，爰依刑事訴
    訟法第441條、第443條提起非常上訴，以資糾正。」等語。
二、本院按：
㈠、同一案件繫屬於有管轄權之數法院者，除經共同直接上級法
    院裁定由繫屬在後之法院審判外，應由繫屬在先之法院審判
    ，觀之刑事訴訟法第8 條規定甚明。又案件依此規定不得為
    審判者，應諭知不受理之判決，而檢察官以簡易判決處刑之
    聲請，與起訴有同一之效力，同法第303條第7款、第451 條
    第3項亦分別有明文。
㈡、本件被告王智俊基於詐欺之犯意，於民國108年1月13日（起
    訴書誤載為「9 日」），以其所有之小米牌行動電話連結網
    際網路，用暱稱「陳順城」之帳號登入臉書，向蕭麗貞佯稱
    可代購演唱會門票，致蕭麗貞陷於錯誤，向王智俊表示欲購
    買之演唱會門票張數，並於同日13時38分至屏東縣潮州鎮○
    ○街000 號統一便利超商，以王智俊提供之一組虛擬點數繳
    費條碼繳付新臺幣（下同）3600元，嗣蕭麗貞未收到代購之
    票卷，始知受騙等情。前經臺灣桃園地方檢察署檢察官以10
    8年度偵字第6152、9838、10502、10503、10585 、14330、
    17480、17673、17674、17768、19083、22191、22192 號提
    起公訴，於108年10月5日繫屬於臺灣桃園地方法院，經該院
    於109年6月8日以109年度訴字第9 號判決，判處被告犯詐欺
    得利罪刑及相關沒收追徵之諭知，於同年7 月15日確定（下
    稱前案）。另被訴被告基於意圖為自己不法所有之犯意，於
    108年1月13日13時38分前某時，在臺北市○○區○○街00巷
    00號3 樓居處內，利用連網設備連接臉書網頁，見蕭麗貞於
    臉書社團貼文徵求購買費玉清演唱會之門票後，即以「陳順
    城」之名義，私訊回覆蕭麗貞，佯稱可以3,600 元之價格販
    售費玉清演唱會門票2 張，致蕭麗貞誤信為真同意購買，於
    同日13時38分許，依被告指示前往屏東縣潮州鎮○○街 000
    號7-11便利商店，利用ibon機具繳付上開款項，因蕭麗貞久
    未收得上開門票，始知受騙，經臺灣臺北地方檢察署檢察官
    以109年度偵字第2928號聲請簡易判決處刑，於109年4月7日
    繫屬於臺灣臺北地方法院，該院於同年6月23日以109年度簡
    字第754 號簡易判決，論處被告犯詐欺取財罪刑及為沒收、
    追徵諭知，於同年8月4日確定（下稱本案），此有相關地檢
    署移案函文上法院收狀日期戳章、聲請簡易判決處刑書、起
    訴書、判決書及送達證書、執行卷宗及臺灣高等法院被告前
    案紀錄表可稽。上揭二案，檢察官所指之被告與犯罪事實均
    屬相同，為同一案件，既未經共同直接上級法院裁定由繫屬
    在後之臺灣臺北地方法院審判，本案於判決時，因前案尚未
    判決確定，乃該院竟不依首開規定諭知不受理之判決，而為
    實體上有罪判決，顯有適用法則不當之違法。案經確定，且
    於被告不利，非常上訴執以指摘，洵有理由，應由本院將原
    判決撤銷，改判諭知不受理，以資救濟。
據上論結，應依刑事訴訟法第447 條第1 項第1 款、第303 條第
7 款，判決如主文。
中    華    民    國   111    年    7     月    27    日
                  刑事第七庭審判長法  官  段  景  榕  
                                  法  官  沈  揚  仁  
                                  法  官  楊  力  進  
                                  法  官  宋  松  璟  
                                  法  官  汪  梅  芬  
本件正本證明與原本無異
                                  書記官
中    華    民    國   111    年    7     月    28    日